最高法院刑事判決　　　　　　　　　　　　　　　八十六年度台上字第五七六一號
　　上　 訴　 人　台灣高等法院高雄分院檢察署檢察官
　　被　　　　告　丁○○
　　上訴人即被告　甲○○
　　　　　　　　　己○○
　　　　　　　　　庚○○
　　　　　　　　　戊○○
　　　　　　　　　丙○○
　　　　　　　　　乙○○
　　右　 一　 人
　　選 任 辯護人　何俊墩律師
　　　　　　　　　葉美利律師
　　　　　　　　　李玲玲律師
右上訴人等因被告等貪污案件，不服台灣高等法院高雄分院中華民國八十五年十二月
三十一日第二審判決（八十五年度上訴字第一四六一號，起訴案號：台灣高雄地方法
院檢察署八十四年度偵字第三五九一、三七四六、四一四○號），提起上訴，本院判
決如左：
    主  文
原判決關於丁○○、甲○○、己○○、庚○○、戊○○、乙○○、丙○○部分撤銷，
發回台灣高等法院高雄分院。
    理  由
本件原判決認定上訴人甲○○係設於高雄市苓雅區○○○路三○號欣橋徵信有限公司
（下稱欣橋公司）之實際負責人，先後僱用陳秋鳳、林淑卿、林文貴、張月香、江美
華、邱美玉、柯香如為職員，受理客戶委託查詢個人、公司或行號之基本人事及財產
狀況徵信調查業務，每件向客戶收費新臺幣（下同）三千元至五千元不等。甲○○為
取得客戶委託查詢之資料，乃基於行賄使公務員為違背職務行為之概括犯意，連續自
民國八十二年一月間起，按月或不定期以支付協查費名義致送酬勞方式，勾結依據法
令從事公務之上訴人即高雄巿政府警察局偵查員己○○、高雄巿稅捐稽徵處苓雅分處
稅務員即上訴人乙○○、高雄縣稅捐稽徵處稅務員即上訴人庚○○、臺南縣稅捐稽徵
處佳里分處稅務員即上訴人戊○○、屏東縣稅捐稽徵處稅務員即上訴人丙○○。由欣
橋公司提供欲查詢對象之姓名、身分證字號、稅籍統一編號予己○○等五人。彼等即
基於故意洩漏及交付國防以外應秘密文書或消息之概括犯意，連續利用職務上之便利
，分別自八十二年、或八十三年二、三月間起，以所屬機關建檔資料協助查詢。並將
查得基本人事或車籍資料、戶籍、個人身分證字號、電話使用人及裝設地址、刑事前
科、納稅義務人之土地、房屋、個人及公司財產狀況等資料，以電話、傳真或郵寄方
式通知，將上開對外宣洩，足以對當事人發生損害之國防以外應秘密資料，洩漏及交
付欣穚公司。己○○、乙○○、庚○○、戊○○、丙○○復基於對違背職務行為收受
賄賂之概括犯意，按月或不定期向甲○○收取協查費用作為報酬。欣橋公司取得彼等
洩漏交付之應秘密資料後，則向委任人收取每件二千五百元至至四千元不等之徵信費
用，藉此牟取暴利。嗣經法務部調查局高雄巿調查處向檢察官聲請對欣橋公司實施監
聽，獲悉：(一)己○○自八十三年六月底某日起至八十四年一月七日期間，連續將其查
知之黃佑昌等人所有汽車車號車型、林佩華等人所有機車車號車型、嚴德君等人刑案
前科；（○七）0000000號等電話所有人及地址、邱順和等人戶籍資料；邱仁
理等人年籍身分證字號之車籍、人事或戶籍基本資料，多次以電話通知或傳真方式，
故意洩漏予欣橋公司。(二)乙○○自八十三年六月二十五日起至八十四年一月二十四日
期間，連續將其查知之身分證字號為Ｚ000000000號等、統一編號為000
00000號等、新祥億公司等多位納稅義務人財產（土地）況狀或公司登記資料，
多次以電話通知方式，故意洩漏予欣橋公司。(三)庚○○自八十三年五月二十四日起至
八十四年一月四日期間，連續將其查知之身分證字號為Ｚ000000000號等、
統一編號為00000000號等、鎧賓股份有限公司等多位納稅義務人財產（土地
）況狀資料或公司登記資料，多次以其高雄縣鳳山市○○街八巷十六號住處之（○七
）0000000號電話通知或傳真方式，故意洩漏予欣橋公司。(四)戊○○於八十三
年六月二十日、八十三年六月二十九日、八十三年七月四日、八十三年七月六日、八
十三年七月十八日、八十三年十二月七日、八十四年一月九日、八十四年一月十八日
，連續八次將其查知之身分證字號為Ｚ000000000等多位納稅義務人財產（
土地）狀況資料，以住處（○六）00000000號電話通知或傳真方式，故意洩
漏予欣橋公司。(五)丙○○於八十三年七月十五日、八十三年七月二十三日、八十三年
八月二十七日、八十三年十二月六日、八十三年十二月十九日，連續五次將其查知之
身分證字號為Ｚ000000000號等多位納稅義務人財產（土地）狀況資料，以
電話通知方式，故意洩漏予欣橋公司。經調查局人員查獲甲○○自開始委託各公務員
查詢期間，連續以現金或郵寄匯票方式，交付賄賂予己○○共計二十九萬二千元、乙
○○共計五十一萬五千元、庚○○共計六十四萬四千七百元、戊○○共計二十二萬元
、丙○○共計十二萬三千四百元等情。因而撤銷第一審關於此部分之判決，改判仍論
處己○○、庚○○、戊○○、乙○○、丙○○連續依據法令從事公務之人員，對於違
背職務之行為，收受賄賂罪刑，甲○○連續對於依據法令從事公務之人員，關於違背
職務之行為，交付賄賂罪刑。另以公訴意旨以被告丁○○以相同之方法，洩漏及交付
國防以外應秘密文書予欣穚公司，並收受一萬一千元之賄賂，涉犯刑法第一百三十二
條第一項、貪污治罪條例第四條第一項第五款罪嫌等情，經審理結果，認第一審以丁
○○犯罪嫌疑不足，諭知無罪，為無不合，駁回檢察官在第二審此部分之上訴，固非
無見。
惟查：(一)有罪判決書之事實一欄為適用法令之依據，凡與適用法令有關之事實必須詳
為記載，始足為適用法令之基礎。原判決認己○○、庚○○、戊○○、乙○○、丙○
○等人洩漏及交付國防以外應秘密文書予欣橋公司。僅簡略記載己○○等五人所洩漏
之文書種類，對於所洩漏之「每筆文書之內容」，並未於事實欄內為明白詳細之認定
及記載，致事實不明確，自屬於法有違。(二)檢察官起訴書指戊○○連續五次洩漏國防
以外應秘密文書予欣橋公司；丙○○連續三次洩漏國防以外應秘密文書予欣橋公司。
但原判決認定戊○○連續八次；丙○○連續五次洩漏國防以外應秘密文書予欣橋公司
，對於檢察官未經起訴部分，何以能併予審判，並未敘明其理由，自有判決不備理由
之違誤。(三)檢察官起訴庚○○連續十九次洩漏國防以外應秘密文書予欣橋公司。原判
決事實欄記載庚○○連續多次洩漏國防以外應秘密文書予欣橋公司等情，並未就檢察
官所起訴之全部事實為審理判決，自有已受請求之事項未予判決之違法。(四)原判決於
理由謂丁○○所收受之一萬一千元，大部分係屬墊付之規費及郵費，其中可認為協查
費者，係以每筆四百元計算之事實。上開費用之性質核屬代辦費，亦無從認定有顯不
相當而藉此收取賄賂情事，而認丁○○收受賄賂之犯行不能成立云云。惟查依據卷內
所附支出證明單十一紙所載，丁○○所收受之金額為一萬三千六百四十五元，扣除其
中所謂之郵費及規費共二千六百四十五元，所餘一萬一千元，即為欣橋公司以代查資
料每筆四百元計算之費用。原判決理由謂該一萬一千元，「大部分係屬墊付之規費及
郵費」云云，其論斷已與卷內證據資料不符。且又認上開以每筆四百元計算之費用，
係屬「代辦費」，無從認定有顯不相當而藉此收取賄賂情事云云，究竟所謂代辦費之
性質為何？何以丁○○為公務員，能收取此筆費用？如丁○○所交付之資料，並非以
正常之申請方式取得，則所收受之該筆金錢，何以非屬賄賂，即有研究之餘地。原判
決未予釐清，遽為無罪之諭知，自嫌速斷而難昭折服。(五)己○○於原審主張電話之裝
機地址，非屬國防以外應秘密文書，有原審法院八十四年度上訴字第六六九號刑事判
決所引交通部七十四年五月二十四日交郵七四字第一○八二六號函可證等語。此部分
如果可採取，電話之裝機地址即非所謂國防以外應秘密文書。此對於上訴人有利之證
據，何以不能採取，原判決並未敘明其理由，難認適法。檢察官及被告等上訴意旨均
指摘原判決不當，為有理由，應認有發回更審之原因。又甲○○不另為無罪之諭知部
分因有裁判上一罪之關係，應併發回。
據上論結，應依刑事訴訟法第三百九十七條、第四百零一條，判決如主文。
中      華      民      國    八十六    年      九      月    二十六    日
                              最高法院刑事第十庭
                                  審判長法官  吳  雄  銘
                                        法官  池  啟  明
                                        法官  陳  宗  鎮
                                        法官  石  木  欽
                                        法官  吳  火  川
      右正本證明與原本無異
                                              書  記  官
中      華      民      國    八十六    年      十      月      三      日
